臺灣桃園地方法院刑事判決　　　　　　　　　　　　　九十年度訴字第一四二號
　　公訴人　臺灣桃園地方法院檢察署檢察官
　　被　告　乙○○
右列被告因偽造文書等案件，經檢察官提起公訴（八十九年度偵字第一四六一０號）
，本院判決如左：
    主  文
乙○○共同連續行使偽造私文書，足以生損害於公眾及他人，處有期徒刑壹年陸月，
偽造「甲○○」名義之印章壹枚、扣案之如附表所示偽造「丙○○」、「戊○○」名
義之印章及扣案之如附表所示劃撥存款單、郵政劃撥儲金立帳申請書、帳戶領用支票
約定料書、個人信用報告申請書、概括式同意書、國民身份證申請書、退票資料查詢
申請書、行動電話業務申請書、大眾電信轉帳申請書、扣繳憑單、稅額證明書、各類
所得資料、戶籍謄本、駕駛執照、存摺、提款卡均沒收。
    事  實
一、乙○○前於民國（下同）八十七年間因業務侵占案件，經本院判處有期徒刑二年
    六月確定，並自九十年五月二十八日起入監執行（刑期至九十二年十一月二十七
    日，非累犯），竟仍不知悛悔：
    （一）基於意圖為自己不法所有之概括犯意，先於八十七年十一月間，在桃園縣
          中壢市○○路稅捐稽徵處內之失物招領箱內，同時竊得丙○○、戊○○二
          人所有遺忘在該處之身分證各乙紙，再於八十八年一月間，在桃園縣中壢
          市中壢郵局第二支局內窗台上，竊得甲○○所有置於上開窗台上之身分證
          乙紙。
    （二）再基於行使偽造私文書及使公務員登載不實之概括犯意，先後：
      １、於八十六年九月間，乙○○因受其友人己○○之託代辦信用卡，而取得陳
          祖德所交付身分證影本乙紙及印章乙枚，惟事後因故未能辦得，並已於八
          十七年初將上情通知己○○後，竟未經己○○之同意，於八十七年十一月
          間，持上開己○○上開身分證影本乙紙及印章乙枚，在台北縣泰山鄉戶政
          事務所內，謊稱補發身分證及申請全戶戶籍謄本為由，以偽造「己○○」
          名義之署押及盜用上開「己○○」印章多枚，而偽造補發國民身分證申請
          書及全戶戶籍謄本申請書等私文書各乙紙後，再持向台北縣泰山鄉戶政事
          務所申請取得全戶戶籍謄本二份（惟上開補發國民身分證申請書乙紙，因
    該申請書上未貼己○○本人照片，而未能辦理領得），並使承辦上開全戶
          戶籍謄本之公務員，將其明知申請全戶戶籍謄本之不實事項，登載於其職
          務上所掌之公文書上，均足以生損害於台北縣泰山鄉戶政事務所對戶籍謄
          本管理之正確性及己○○本人。
      ２、於八十七年十一月間，在桃園縣中壢市境內，再持上開己○○印章乙枚，
          同時在財團法人金融聯合徵信中心概括式同意書、當事人（委託人）個人
          信用報告申請書上偽造「己○○」名義之署押及盜用上開「己○○」印章
          多枚，而偽造上開財團法人金融聯合徵信中心概括式同意書、當事人（委
          託人）個人信用報告申請書等私文書各乙紙（惟均未持以行使過），均足
          以生損害於己○○本人。
      ３、自八十七年十二月上旬起至八十八年一月間止，先後在桃園縣境內，利用
          不知情之第三人偽造「丙○○」、「戊○○」、「甲○○」名義之印章各
          乙枚後。即於八十七年十二月十四日，持上開丙○○身分證乙紙及印章乙
          枚，在中國信託商業銀行桃園分行內，以偽造「丙○○」名義之署押及印
          文多枚後，而偽造綜合存款存戶開戶申請書之私文書乙紙後，再持向中國
          信託商業銀行桃園分行申請取得帳號0000000000000之存摺
          乙本及其提款卡乙紙，均足以生損害於丙○○本人及中國信託商業銀行桃
          園分行。
      ４、自八十七年十一月間起至八十八年一月間止，先後再持其本人照片乙紙、
          上開丙○○身分證乙紙及印章乙枚，分別在桃園縣桃園市桃園監理站、財
          政部台灣省北區國稅局及桃園縣中壢市戶政事務所內，謊稱駕駛執照遺失
          、申請家庭收入調查及全戶戶籍謄本為由，以偽造「丙○○」名義之署押
          及印文多枚，而偽造補發駕駛執照申請書、綜合所得稅稅額證明申請書及
          全戶戶籍謄本申請書等私文書各乙紙後，再持向桃園監理站、財政部台灣
          省北區國稅局及桃園縣中壢市戶政事務所申請取得貼上其本人照片之徐麒
          順名義駕駛執照、八十五年度綜合所得稅稅額證明書及全戶戶籍謄本各乙
          紙，並均使承辦上開駕駛執照、綜合所得稅稅額證明書及戶籍謄本之公務
          員，將其明知申請補發駕駛執照、綜合所得稅稅額證明書及全戶戶籍謄本
          之不實事項，登載於其等職務上所掌之公文書上，均足以生損害於監理機
          關對駕駛執照管理、財政部台灣省北區國稅局對稅額證明書管理、桃園縣
          中壢市戶政事務所對戶籍謄本管理之正確性及丙○○本人。
      ５、自八十七年十二月間起及八十八年一月間止，在桃園縣中壢市境內，再持
          上開丙○○、戊○○印章各乙枚，同時在郵政劃撥儲金立帳申請書、劃撥
          存款單、郵政劃撥儲金帳戶領用支票約定書、行動電話業務申請書、大眾
          電信信用卡暨轉帳付款授權書、財團法人金融聯合徵信中心概括式同意書
          、當事人（委託人）個人信用報告申請書及第二類票據退票資料查詢申請
          書上偽造「丙○○」、「戊○○」名義之署押及印文多枚，而偽造上開「
          丙○○」名義之郵政劃撥儲金立帳申請書三紙、劃撥存款單二紙、郵政劃
          撥儲金帳戶領用支票約定書乙紙、行動電話業務申請書二紙、大眾電信信
          用卡暨轉帳付款授權書乙紙等私文書（惟均未持以行使過）；另偽造上開
          「戊○○」名義之財團法人金融聯合徵信中心概括式同意書、當事人（委
          託人）個人信用報告申請書、第二類票據退票資料查詢申請書（偽造徐麒
          順為戊○○之受託人）、行動電話業務申請書（偽造丙○○為戊○○之受
          託人）等私文書各乙紙（惟均未持以行使過），均足以生損害於戊○○、
          丙○○本人。
      ６、於八十八年一月間，再持上開戊○○身分證乙紙及印章乙枚，在財政部台
          灣省北區國稅局內，謊稱申請家庭收入調查為由，以偽造「戊○○」名義
          之署押及印文多枚，而偽造綜合所得稅稅額證明申請書之私文書乙紙後，
          再持向財政部台灣省北區國稅局申請取得八十六年度綜合所得稅稅額證明
          書乙紙，並使承辦上開綜合所得稅稅額證明書之公務員，將其明知申請綜
          合所得稅稅額證明書之不實事項，登載於其職務上所掌之公文書上，足以
          生損害於財政部台灣省北區國稅局對稅額證明書管理之正確性及戊○○本
          人。
      ７、於八十八年一月間，先後再持上開甲○○身分證乙紙及印章乙枚，分別在
          財政部台灣省北區國稅局及桃園縣中壢市戶政事務所內，謊稱申請家庭收
          入調查及全戶戶籍謄本為由，以偽造「甲○○」名義之署押及印文多枚，
          而偽造綜合所得稅稅額證明申請書及全戶戶籍謄本申請書等私文書各乙紙
          後，再持向財政部台灣省北區國稅局及桃園縣中壢市戶政事務所申請取得
          八十六年度綜合所得稅稅額證明書乙紙及全戶戶籍謄本三份，並均使承辦
          上開綜合所得稅稅額證明書及戶籍謄本之公務員，將其明知申請綜合所得
          稅稅額證明書及全戶戶籍謄本之不實事項，登載於其等職務上所掌之公文
          書上，均足以生損害於財政部台灣省北區國稅局對稅額證明書管理、桃園
          縣中壢市戶政事務所對戶籍謄本管理之正確性及甲○○本人。
      ８、於八十八年一月間，在桃園縣中壢市境內，再持上開甲○○印章乙枚，同
          時在財團法人金融聯合徵信中心概括式同意書、當事人（委託人）個人信
          用報告申請書上偽造「甲○○」名義之署押及印文多枚，而偽造上開財團
          法人金融聯合徵信中心概括式同意書、當事人（委託人）個人信用報告申
          請書等私文書各乙紙（惟均未持以行使過），均足以生損害於甲○○本人
          。
      ９、於八十八年一月間，與年籍不詳之「林志雄」基於犯意之聯絡，持「林志
          雄」所交付丁○○身分證乙紙及印章乙枚，在財政部台灣省北區國稅局內
          ，謊稱申請家庭收入調查為由，以偽造「丁○○」名義之署押及印文多枚
          ，而偽造綜合所得稅稅額證明申請書乙紙後，再持向財政部台灣省北區國
          稅局申請取得八十五、八十六年度綜合所得稅稅額證明書、八十六年度各
          類所得扣繳暨免扣繳憑單及綜合所得稅各類所得資料查詢各乙紙，並使承
          辦上開綜合所得稅稅額證明書之公務員，將其明知申請綜合所得稅稅額證
          明書之不實事項，登載於其等職務上所掌之公文書上，足以生損害於財政
          部台灣省北區國稅局對稅額證明書管理之正確性及丁○○本人。
    １０、於八十八年一月間，復與「林志雄」基於犯意之聯絡，在桃園縣中壢市境
          內，再持上開丁○○印章乙枚，同時在郵政劃撥諸金立帳申請書、劃撥存
          款單、郵政劃撥儲金帳戶領用支票約定書上偽造「丁○○」名義之署押及
          印文多枚，而偽造上開郵政劃撥儲金立帳申請書三紙、劃撥存款單三紙、
          郵政劃撥儲金帳戶領用支票約定書乙紙之私文書，足以生損害於丁○○本
          人。
    （三）嗣於八十八年一月二十一日十六時許，乙○○持上開偽造「丁○○」名義
          之郵政劃撥儲金立帳申請書三紙、劃撥存款單三紙、郵政劃撥儲金帳戶領
          用支票約定書乙紙之私文書，在台北市○○○路○段一一四號「台北郵政
          總局」申請辦理郵政劃撥帳戶及領用支票時，以為行使，經承辦人員當場
          查覺有異而報警逮捕乙○○本人，並循線查悉上情，而扣得如附表所示之
          物。
二、案經台北市政府警察局中正第一分局報請臺灣臺北地方法院檢察署檢察官呈請臺
    灣高等法院檢察署核令移轉臺灣桃園地方法院檢察署檢察官偵查起訴。
    理  由
一、訊據被告乙○○固坦承右揭事實一、（一）及（二）３至８等犯行，惟矢口否認
    其餘右揭事實一、（二）１、２、９及１０四項犯行，辯稱：上開己○○身分證
    影本、丁○○身分證各乙紙，分別係己○○、「林志雄」二人先後委託伊代其申
    請信用卡及郵政劃撥帳號等事所交付者，伊並無偽造己○○、丁○○二人名義之
    私文書、申請書，亦無持上開偽造申請書向台灣省北區國稅局、戶政事務所申請
    取得稅額證明書及戶籍謄本，而使公務員登載不實事項云云。經查：
    （一）右揭事實一、（一）及（二）３至８部分：此部分犯罪事業據被告迭次於
          警、偵訊中及本院審理時坦承不諱，核與被害人丙○○、甲○○二人迭次
          於警、偵訊中指述之情節，均相符合，復有扣案之如附表所示上開丙○○
          、戊○○、甲○○身分證各乙紙、印章各乙枚、「丙○○」名義之中國信
          託商業銀行桃園分行帳號0000000000000之存摺乙本、提款
          卡乙紙、「丙○○」名義之駕駛執照、八十五年度綜合所得稅稅額證明書
          及全戶戶籍謄本各乙紙、「丙○○」名義之郵政劃撥儲金立帳申請書三紙
          、劃撥存款單二紙、郵政劃撥儲金帳戶領用支票約定書乙紙、行動電話業
          務申請書二紙、大眾電信信用卡暨轉帳付款授權書乙紙、「戊○○」名義
          之財團法人金融聯合徵信中心概括式同意書、當事人（委託人）個人信用
          報告申請書、第二類票據退票資料查詢申請書（偽造丙○○為戊○○之受
          託人）、行動電話業務申請書（偽造丙○○為戊○○之受託人）各乙紙、
          「戊○○」名義之八十六年度綜合所得稅稅額證明書乙紙、「甲○○」名
          義之八十六年度綜合所得稅稅額證明書乙紙、全戶戶籍謄本三份、「邱全
          成」名義之財團法人金融聯合徵信中心概括式同意書、當事人（委託人）
          個人信用報告申請書各乙紙，在卷可稽，足堪認定。被告此部分犯行已臻
          明確，應予依法論科。
    （二）右揭事實一、（二）１、２、９、１０部分：被告先後於右揭時地申請取
          得「己○○」名義之全戶戶籍謄本二份（至於補發國民身分證申請書乙紙
          ，因該申請書上未貼己○○本人照片，而未能辦理領得）、「丁○○」名
          義之八十五、八十六年度綜合所得稅稅額證明書、八十六年度各類所得扣
          繳暨免扣繳憑單及綜合所得稅各類所得資料查詢各乙紙，並以己○○名義
          填寫上開財團法人金融聯合徵信中心概括式同意書、當事人（委託人）個
          人信用報告申請書各乙紙及以「丁○○」名義填寫上開郵政劃撥儲金立帳
          申請書三紙、劃撥存款單二紙（另乙紙劃撥存款單上未經偽造「丁○○」
          名義之署押）、郵政劃撥儲金帳戶領用支票約定書乙紙等情，業據被告迭
          次於警、偵訊中及本院審理時坦承屬實，並有扣案之如附表所示之上開「
          己○○」名義全戶戶籍謄本二份、財團法人金融聯合徵信中心概括式同意
          書、當事人（委託人）個人信用報告申請書各乙紙、「丁○○」名義八十
          五、八十六年度綜合所得稅稅額證明書、八十六年度各類所得扣繳暨免扣
        繳憑單及綜合所得稅各類所得資料查詢各乙紙、郵政劃撥儲金立帳申請書
          三紙、劃撥存款單二紙、郵政劃撥儲金帳戶領用支票約定書乙紙，在卷可
          稽，應堪認定。雖被告於本院審理時辯稱其係因分別受己○○、「林志雄
          」之委託始會去申請取得上開文書云云。惟有關右揭事實一、（二）１、
          ２部分犯行，業據被害人己○○於警訊中指稱「....，因我有拿一張影印
          的身分證給他請他幫我辦信用卡（見臺灣臺北地方法院檢察署八十八年度
          偵字第二八二０號偵查卷第十一頁）」、「是八十六年八月或九月交影本
          給他並於八十七年初通知我不能辦，戶籍謄本及國民身份證申請書我都不
          知道怎麼回事，也不是我本人申請，他應是冒用我的名義申請的（見同上
          偵查卷第十一頁）」等語明確，足證被害人己○○雖確於八十六年九月間
          曾委託被告代其申請信用卡乙事，惟被告早於八十七年初即行通被害人陳
          祖德無法辦得等語明確，則被告事後於八十七年十一月另持己○○上開身
          分證影本及印章乙枚，申請取得「己○○」名義之上開全戶戶籍謄本二份
          ，並以「己○○」名義填寫上開財團法人金融聯合徵信中心概括式同意書
          、當事人（委託人）個人信用報告申請書各乙紙之行為，顯均未事先獲得
          被害人己○○之同事或事後告知再行承認，是被告此部分所為，顯均屬偽
          造文書之行為，亦堪認定。至於右揭事實一、（二）９、１０部分犯行，
          經本院勘驗本案扣得如附表所示之上開文書後，不僅被告於右揭時地持上
          開丁○○印章乙枚及身分證乙紙所申請取得八十五、八十六年度綜合所得
          稅稅額證明書、八十六年度各類所得扣繳暨免扣繳憑單及綜合所得稅各類
          所得資料查詢各乙紙及所填寫「丁○○」名義之郵政劃撥儲金立帳申請書
          三紙、劃撥存款單二紙（另乙紙劃撥存款單上未經偽造「丁○○」名義之
          署押）、郵政劃撥儲金帳戶領用支票約定書乙紙等物，均與其先前所坦承
          偽造「丙○○」、「戊○○」、「甲○○」名義之文書，均互核一致，且
          被告於警訊中亦供稱「（查扣之物做何用途？....）假冒申請電話、去信
          用卡公司徵信、開立戶頭、申請戶籍謄本，.... （見臺灣臺北地方法院
          檢察署八十八年度偵字第二八二０號偵查卷第五頁）」、「丁○○是林志
          雄委託我辦理，做一件酬庸約一千至二千元等，.... （見同上偵查卷第
          六頁）」等語明確，足證被告持上開丁○○身分證及印章申請取得及填寫
          之文書，亦係為供其事後申請取得信用卡，以供詐欺行使之用（惟尚未申
          請取得信用卡），至為顯然。再者，丁○○若果有於右揭時地確有申請上
          開郵政劃撥帳號及領用支票之意，大可親自前往辦理即可，焉有委託「林
          志雄」代辦，再行轉託被告前往代辦之必要，且縱認丁○○確曾委託「林
          志雄」其人申請上開文書，則當「林志雄」交付丁○○上開身分證予被告
          時，焉有不同時交付其本人證件予被告，以為申請上開文書之用，而被告
          於填寫上開郵帳劃撥帳號申請書等文書時，亦未載明丁○○之代理人乙情
          ，此觀諸上開文書即明，亦顯與常情有違，至為顯然。又被告所稱「林志
          雄」其人及「丁○○」二人，經公訴人及本院迭次依法傳喚、拘提後，均
          未能到庭作證，被告復未能提出「林志雄」確已獲得丁○○本人同意之其
          他積極事證為憑，是僅憑被告事後於本院審理時空言辯稱係「林志雄」交
          付上開丁○○身分證予其，要其代辦郵政劃撥帳戶及領用支票，其未有偽
          造丁○○名義之私文書云云，應不足為有利被告認定之依據，至為顯然。
          被告此部分所辯，顯均係事後卸責之詞，均不足採信。被告此部分犯行亦
          臻明確，應予依法論科。
二、核被告右揭事實一、（一）所為，係犯刑法第三百二十條第一項之竊盜罪；右揭
    事實一、（二）所為，則係犯刑法第二百十六條、第二百十條之行使偽造私文書
    罪、第二百十四條之使公務員登載不實罪。被告偽造上開「丙○○」、「戊○○
    」、「甲○○」名義之印章各乙枚之行為，為其偽造上開「丙○○」、「戊○○
    」、「甲○○」名義之印文之預備行為；被告偽造上開「己○○」、「丙○○」
    「戊○○」、「甲○○」、「丁○○」名義之署押、印文及盜用上開「己○○」
    印章，為其偽造「己○○」、「丙○○」、「戊○○」、「甲○○」、「丁○○
    」名義私文書之部分行為；被告偽造上開「己○○」、「丙○○」「戊○○」、
    「甲○○」、「丁○○」名義私文書之低度行為，復為其持以行使偽造上開「己○○」、「丙○○」、「戊○○」、「甲○○」、「丁○○」名義私文書之高度
    行為所吸收，均不另論擬。被告先後多次竊盜、行使偽造私文書及使公務員登載
    不實之行為，均時間緊接，所犯構成要件相同，顯均係基於概括犯意所為，均為
    連續犯，應依刑法第五十六條之規定，均論以一罪，並均加重其刑。被告所犯上
    開三罪間，復有方法、結果之牽連關係，為牽連犯，應依刑法第五十五條之規定
    ，從一重之行使偽造私文書罪處斷。被告就所犯右揭事實一、（二）９、１０之
    行使偽造私文書罪及使公務員登載不實罪與「林志雄」間，有犯意聯絡及行為分
    擔，為共同正犯。爰審酌被告前曾於八十七年間因業務侵占案件，經本院判處有
    期徒刑二年六月確定（非累犯），竟仍不知悛悔，復先後多次竊取「丙○○」、
    「戊○○」、「甲○○」上開身分證各乙紙，再持以偽造「己○○」、「丙○○
    」、「戊○○」、「甲○○」、「丁○○」名義之上開私文書，並持以行使，而
    使公務員登載不實事項於其等所掌之公文書上，不僅均足以生損害於戶政事務所
    對戶籍謄本管理、監理機關對駕駛執照管理、財政部台灣省北區國稅局對稅額證
    明書管理之正確性，亦損及己○○、丙○○、戊○○、甲○○、丁○○本人及中
    國信託商業銀行桃園分行，更嚴重破壞社會之交易安全及被告犯罪後之態度等一
    切情狀，量處如主文所示之刑，以資儆懲。
三、「甲○○」名義之印章乙枚雖未據扣押在案，惟無法證明其已滅失不存，復與扣
    案之上開偽造「丙○○」、「戊○○」名義之印章各乙枚，均為被告所偽造者，
    業據被告供承在卷，應依刑法第二百十九條之規定，均宣告沒收之；另扣案之如
    附表所示劃撥存款單、郵政劃撥儲金立帳申請書、帳戶領用支票約定書、個人信
    用報告申請書、概括式同意書、國民身份證申請書、退票資料查詢申請書、行動
    電話業務申請書、大眾電信轉帳申請書等物，均為被告所有因犯罪所用之物，應
    依刑法第三十八條第一項第二款之規定，均宣告沒收之（至於其上所偽造之署押
    、印文多枚，則均不另諭知沒收）；另扣案之如附表所示扣繳憑單、稅額證明書
    、各類所得資料、戶籍謄本、駕駛執照、存摺、提款卡等物，則均為被告所有因
    犯罪所得之物，應依刑法第三十八條第一項第三款之規定，均宣告沒收之。
據上論斷，應依刑事訴訟法第二百九十九條第一項前段，刑法第二十八條、第五十六
條、第二百十條、第二百十四條、第二百十六條、第三百二十條第一項、第五十五條
，罰金罰鍰提高標準條例第一條前段，判決如主文。
本案經檢察官廖先志到庭執行職務
中        華        民        國    九十一    年    三    月  二十六  日
                                臺灣桃園地方法院刑事第四庭
                                    法  官  林  晏  鵬
右正本證明與原本無異。
如不服本判決，應於判決送達後十日內向本院提出上訴狀( 應附繕本 )，上訴於
臺灣高等法院。
                                    書記官   陳  青 瑜
中        華        民        國    九十一    年    三    月  二十七  日
附錄法條：刑法第二百十條、第二百十四條、第二百十六條、第三百二十條
刑法第二百十條
偽造、變造私文書，足以生損害於公眾或他人者，處五年以下有期徒刑。
刑法第二百十四條
明知為不實之事項，而使公務員登載於職務上所掌之公文書，足以生損害於公眾或他
人者，處三年以下有期徒刑、拘役或五百元以下罰金。
刑法第二百十六條
行使第二百十條至第二百十五條之文書者，依偽造、變造文書或登載不實事項或使登
載不實事項之規定處斷。
刑法第三百二十條
意圖為自己或第三人不法之所有，而竊取他人之動產者，為竊盜罪，處五年以下有期
徒刑、拘役或五百元以下罰金。
意圖為自己或第三人不法利益，而竊佔他人之不動產者，依前項之規定處斷。
前二項之未遂犯罰之。
